臺灣高雄地方法院刑事判決　　　　　　 100年度易字第1275號
公　訴　人　台灣高雄地方法院檢察署檢察官
被　　　告　莊政雄
上列被告因毒品危害防制條例案件，經檢察官提起公訴（100年
度毒偵字第2679號），本院判決如下：
    主  文
莊政雄犯施用第二級毒品罪，處有期徒刑月，如易科罰金，以
新台幣壹仟元折算壹日。
    事  實
一、莊政雄前因施用毒品案件，經法院裁定送觀察、勒戒後，認
    無繼續施用毒品之傾向，於民國99年7月9日釋放出所，並由
    檢察官以99年度毒偵字第3008號為不起訴處分確定在案。詎
    其仍不知悔改，基於施用第二級毒品之犯意，於100年1月18
    日14時0分經警採尿時起回溯96小時內之某時（不含公權力
    拘束期間），在不詳地點，施用第二級毒品甲基安非他命1
    次。嗣因其係毒品調驗人口，於同月18日14時0分許，在高
    雄市政府警察局鼓山分局鼓山派出所，經警徵得其同意後採
    集尿液送驗，檢驗結果呈甲基安非他命陽性反應，始悉上情
    。
二、案經高雄市政府警察局鼓山分局移送台灣高雄地方法院檢察
    署檢察官偵查起訴。
    理  由
壹、證據能力：
    現行刑事訴訟法關於「鑑定」之規定，除選任自然人充當鑑
    定人外，另設有囑託機關鑑定制度。依同法第198條、第208
    條之規定，不論鑑定人或鑑定機關、團體，固均應由法院、
    審判長、受命法官或檢察官視具體個案之需要而為選任、囑
    託，並依第206條之規定，提出言詞或書面報告，始符合同
    法第159條第1項所定得作為證據之「法律有規定」之情形。
    否則所為之鑑定，仍屬傳聞證據。然於司法警察機關調查中
    之案件，為因應實務上，或因量大、或有急迫之現實需求，
    併例行性當然有鑑定之必要者，例如毒品之種類與成分、尿
    液之毒品反應，或者槍彈有無殺傷力等鑑定，基於檢察一體
    原則，得由該管檢察長對於轄區內之案件，以事前概括選任
    鑑定人或囑託鑑定機關、團體之方式，俾便轄區內之司法警
    察官、司法警察對於調查中之此類案件，得即時送請先前已
    選任之鑑定人或囑託之鑑定機關、團體實施鑑定，以求時效
    （法務部92年9月1日法檢字第0920035083號函參照，刊載於
    法務部公報第31 2期）。此種由檢察機關概括選任鑑定人或
    概括囑託鑑定機關、團體，再轉知司法警察官、司法警察於
    調查犯罪時參考辦理之作為，法無明文禁止，係為因應現行
    刑事訴訟法增訂傳聞法則及其例外規定之實務運作而為。本
    件卷附臺灣檢驗科技股份有限公司濫用藥物實驗室出具之濫
    用藥物檢驗報告，係由高雄市政府警察局新興分局送請檢察
    機關事前概括囑託鑑定機關所為之鑑定結果，依上開說明，
    應有證據能力。
貳、實體部分：
一、訊之被告莊政雄矢口否認有何施用甲基安非他命之犯行，惟
    查其經警採尿檢驗後有甲基安非他命之陽性反應，有台灣檢
    驗科技股份有限公司KH/2011/00000000號濫用藥物檢驗報告
    1紙在卷可查；被告雖又辯稱其採尿前有注射治療性病之針
    劑，惟其並未明確提出注射何種藥品以供調查，顯係卸責之
    詞；從而，罪證明確，被告犯行堪以認定。
二、又查毒品危害防制條例於92年7 月9 日修正公布，自93年1
    月9 日施行，其中第20條、第23條將施用毒品之刑事處遇程
    序，區分為「初犯」及「5 年內再犯」、「5 年後再犯」，
    依其立法理由之說明：「初犯」，經觀察、勒戒或強制戒治
    後，應為不起訴處分或不付審理之裁定；經觀察、勒戒或強
    制戒治執行完畢釋放後，「5 年內再犯者」，因其再犯率甚
    高，原實施之觀察、勒戒及強制戒治既已無法收其實效，爰
    依法追訴或裁定交付審理。至於經觀察、勒戒或強制戒治執
    行完畢釋放後，「5 年後再犯」者，前所實施之觀察、勒戒
    或強制戒治已足以遮斷其施用毒品之毒癮，為期自新及協助
    其斷絕毒癮，仍適用「初犯」規定，先經觀察、勒戒或強制
    戒治之程序。從而依修正後之規定，僅限於「初犯」及「5
    年後再犯」二種情形，始應先經觀察、勒戒或強制戒治程序
    。經查，被告前因施用毒品案件，經法院裁定送觀察、勒戒
    後，認無繼續施用毒品之傾向，於99年7月9日釋放出所，並
    由檢察官以99年度毒偵字第3008號為不起訴處分確定在案，
    有台灣高等法院被告前案紀錄表在卷可憑，核無上開所述「
    初犯」及「5年後再犯」之情形，核之上開說明，自應依法
    追訴、處罰，合先敘明。
三、按甲基安非他命係毒品危害防制條例第2 條第2 項第2 款所
    稱之第二級毒品。故核被告所為，係犯該條例第10條第2 項
    之施用第二級毒品罪。被告持有第二級毒品甲基安非他命後
    ，進而施用，其持有之低度行為應為施用之高度行為所吸收
    ，不另論罪。審酌被告經觀察勒戒後，尚未能戒絕毒癮，惟
    念施用毒品乃自戕一己之身體健康，並具有病患性人格之特
    質，然犯後未能坦認犯行態度尚難謂佳及其他等一切情狀，
    量處如主文所示之刑，並諭知易科罰金之折算標準。
據上論斷，應依刑事訴訟法第299條第1項前段，毒品危害防制條
例第10條第2項，刑法第11條前段、第41條第1項前段，判決如主
文。
中    華    民    國  100    年    9    月      22    日
                  刑事第八庭    法  官  林俊寬
以上正本證明與原本無異。
如不服本判決應於收受送達後10日內向本院提出上訴書狀，並應
敘述具體理由；如未敘述上訴理由者，應於上訴期間屆滿後20日
內向本院補提理由書（均須按他造當事人之人數附繕本）「切勿
逕送上級法院」。
中    華    民    國  100    年    9    月      22    日
                                書記官  吳金霞
附錄法條：
毒品危害防制條例第10條
施用第一級毒品者，處 6 月以上 5 年以下有期徒刑。
施用第二級毒品者，處 3 年以下有期徒刑。